臺灣臺南地方法院民事判決　九十三年訴字第一三號
　　原　　　告　丙○○
　　訴訟代理人　周武旺律師
　　被　　　告　乙○○
　　法定代理人　甲○○
右當事人間請求損害賠償事件，經刑事庭移送前來，本院於民國九十三年四月二十一
日言詞辯論終結日期，判決如左：
    主      文
被告應連帶給付原告新台幣貳拾參萬玖仟肆佰貳拾捌元，及自民國九十三年二月十日
起至清償日止，按週年利率百分之五計算之利息。
原告其餘之訴駁回。
訴訟費用由被告連帶負擔三分之一；餘由原告負擔。
本判決原告勝訴部分得假執行。
原告其餘假執行之聲請駁回。
    事      實
甲、原告方面：
一、聲明：被告應連帶給付原告新台幣（下同）九十二萬二千六百二十六元，及自準
    備書狀繕本送達翌日起至清償日止，按年息百分之五計算之利息，並願供擔保以
    代釋明請求宣告假執行。
二、陳述：被告乙○○為被告優邑家具有限公司（以下簡稱優邑公司）僱用之貨車司
    機，民國九十二年四月二日下午二時許，被告乙○○駕駛被告優異公司所有車牌
    號碼ＤＷ－２３９６號自用小貨車，沿台南市○○路由南向北行駛，途經該路與
    中華北路交岔路口左轉時，本應注意並能注意，竟疏未注意讓原告所駕駛沿文賢
    路由北向南駛至該交岔路口之ＮＭＹ－１０１號直行機車先行，致原告煞車閃避
    不及，機車前輪撞及小貨車右後輪部位，使原告受有右側脛骨骨裂、膝骨韌帶（
    肌腱）開放性斷裂，於九十二年四月二日入奇美醫院手術住院治療，同年四月八
    日出院，仍無法行走，又至信望愛診所繼續治療迄今。被告涉犯刑事過失傷害罪
    部分業經本院台南簡易庭以九十二年度南交簡字第九四０號判決處被告乙○○有
    期徒刑三月在案，被告優邑公司為乙○○之僱用人，應負連帶賠償之責，惟被告
    等迄未賠償原告下列損害，為此提起本件訴訟，請求被告連帶賠償：
（一）原告從事機械模具製造工作，曾於九十二年三月十日與第三人融豪企業社訂約
      承造ＳＣ１１３射出模三付及ＳＣ１１４射出模三付等模具，應得價金各五十
      萬元、七十萬元，合計一百二十萬元，並約定產品完成交付日為九十二年六月
      十日。原告於九十二年四月二日受傷後，送醫開刀治療，雖於同年四月八日出
      院，仍須二個月療養，故在同年六月八日以前無法正常工作。而製造模具屬於
      粗重勞力之工作，無法於膝蓋韌帶斷裂、術後併發關節癵縮之下完成模具製造
      ，致延誤交貨日期，無法履行契約，被第三人融豪企業社解除契約。按原告若
      非由於被告乙○○之侵害而受傷，當可如期完成產品，取得對價，故此部分損
      害自應由被告賠償。原告依契約應得之對價為一百二十萬元，扣除成本，爰請
      求被告賠償六十萬元預期可得利益之損失。
（二）原告受傷住院手術治療，就健保自負額部分，計二萬二千六百二十六元，應由
      被告賠償。
（三）原告受傷後，因膝蓋韌帶斷裂，關節臠縮，又繳已喪失原來之靈活健壯，無論
      久站或蹲下，均不如常人。原告端靠勞力技藝維生，終生影響非淺，所受精神
      上之痛苦至為重大，故請求給付精神慰藉金三十萬元。
三、證據：提出診斷證明書、定作契約書、戶籍謄本各二件，醫療費用收據十七張、
    估價單、公司基本資料查詢表一件（均影本）為證，並聲請訊問證人葉登隆。
乙、被告方面：
壹、被告乙○○部分：
一、聲明：求為判決駁回原告之訴。
二、陳述：
（一）被告確係受僱於優邑公司擔任送貨司機，且確於原告所述時地與之發生車禍，
      並導致原告受傷；惟原告當時係綠燈左轉，被告駕駛小貨車之車頭已經轉過分
      隔島之延伸線，原告之機車撞到被告所駕駛小貨車之右後輪；且因原告駛來之
      路面較高，故轉彎後才看到原告駕車駛來，當時距離約十幾或二十幾公尺，故
      對於車禍之發生，雙方均有過失，且原告之過失較重。
（二）否認原告受有所謂之工作損失；另事故發生後，被告曾與原告洽談醫療費之保
      險給付，但原告不願意談，所以保險公司沒有負擔醫藥費。
貳、被告優邑公司部分：
    被告優邑公司未於言詞辯論期日到場，亦未提出書狀作何聲明或陳述。
丙'本院依職權調閱本院九十二年度南交簡字第九四０號案卷。
    理      由
一、本件被告優邑公司未於言詞辯論期日到場，核無民事訴訟法第三百八十六條各款
    所列情形，爰依原告聲請，由其一造辯論而為判決。
二、本件原告起訴主張被告乙○○於九十二年四月二日下午二時許，駕駛車牌號碼Ｄ
    Ｗ－２３９６號自用小貨車，沿台南市○○路由南向北行駛，途經該路與中華北
    路交岔路口左轉時，不慎與原告所駕駛之ＮＭＹ－１０１號機車發生撞擊事故，
    使原告受有右側脛骨骨裂、膝骨韌帶（肌腱）開放性斷裂等傷害之事實，業經原
    告提出與其所述相符之診斷證明書二件為證，並有本院調閱之道路交通事故調查
    報告表、車禍現場照片，原告與被告乙○○二人之談話（調查）紀錄影本在卷可
    稽，被告乙○○就此並無爭執，自堪信為真實。惟被告乙○○既抗辯原告對本件
    車禍之發生亦與有過失，是本件自應就此先予查明，經查：
（一）本件車禍發生於下午二時許，當時為晴天，有日間自然光線，路況為四線道柏
      油路面、速限五十公里、標線清晰、有快慢車道劃分，事故地點為號誌運作正
      常之交岔路口；而雙方車輛受損情形為：被告乙○○駕駛之小貨車右後車身受
      損，原告駕駛之機車車頭、前叉受損，此有前述之道路交通事故調查報告表及
      現場照片在卷可考。又依據道路交通事故調查報告表所附現場圖示，被告乙○
      ○所駕駛ＤＷ－２３９６小貨車車頭朝西北西方向，接近中華北路中央分隔島
      處，車尾則位於中華北路西往東方向之內側第一車道及文賢路北往南方向外側
      車道之交叉處，原告之ＮＭＹ－１０１號機車則側倒於小貨車又後方，即中華
      北路西往東方向之內側第一車道及文賢路北往南方向內外側車道之交叉處，現
      場並留有一長二點六公尺之機車刮地痕，該刮地痕起於中華北路西往東方向之
      內側第一車道及第二車道分道線與文賢路北往南方向內外側車道分道線之交叉
      處。據此判斷，本件兩車撞擊位置應係在上開刮地痕起始點南側約一公尺處，
      ，且本件車禍之發生，應係被告乙○○駕駛小貨車，於文賢路與中華北路交岔
      路口左轉時，適原告駕駛重型機車自文賢路北往南方向之對向車道駛來，以致
      兩車於路口發生撞擊。
（二）依據被告乙○○於本院審理時及事故發生後調查時所述，其當時係綠燈左轉，
      車速十至二十公里，左轉時曾見及原告之機車距離約十五公尺左右；而原告亦
      是綠燈直行，車速二十至三十公里，「有看到對方車ＤＷ－２３９６號自小客
      貨車就撞上了」（參照卷附談話紀錄）。準此，則渠等均無違反行車管制號誌
      之指示。然本件車禍撞擊之型態係原告之機車車頭撞及小貨車右後側車身，有
      如前述，倘原告確係以二十至三十公里之慢速駕駛機車直行，且充分注意其車
      道前方之行車狀況，則在發現被告乙○○所駕駛之小貨車左轉進入其車道前方
      時，對此明顯之障礙，應有餘裕採取緊急煞車或閃避之行為，即不至發生前開
      型態之撞擊。據此推斷，若非原告車速過快即係其未能注意車前狀況，以致煞
      車且閃避不及，終至撞及被告乙○○所駕駛之小貨車右後側車身。
（三）雖本件並無證據可資證明原告確有違規超速之行為，惟按道路交通安全規則第
      九十四條第三項所謂「駕駛人應注意車前狀況，並隨時採取必要之安全措施」
      ，係指駕駛人在道路環境存有變異，道路上裝置有提醒用路人注意路況之交通
      控制設施（號誌、標誌、標線）下，駕駛人應注意路況變化，調整行車速度，
      不得逕依速限值行駛，而不考慮環境的因素，以避免因為剎車不及，撞及剎車
      距離以外之事物。本件事故地點，係速限五十公里、標線清晰、有快慢車道劃
      分，號誌運作正常之交岔路口，有如前述，原告駕駛機車欲直行穿越顯示綠燈
      號誌之交岔路口，於進入路口前，在對向車道亦屬綠燈之情況下，自應能預見
      可能隨時會有其他車輛自對向車道左轉而在其前方車道行成障礙之情況。故原
      告逐漸駛近交岔路口時，所應採取之措施應係提高警覺，減速慢行，並隨時準
      備緊急煞車，而非持續以原來之車速前進。而依當時情形，原告並無不能注意
      之情事，乃竟疏未注意及此，以致無法即時煞車或閃避，直接撞及被告乙○○
      駕駛之小貨車右側車身，並因此倒地受傷，其對於本件車禍事故之發生，自亦
      難辭過失責任。且本件車禍事故責任經台灣省台南區車輛行車事故鑑定委員會
      鑑定結果，亦認原告駕駛重機車，未注意車前狀況，為肇事次因，有該委員會
      鑑定意見書在卷可憑。故原告對於本件車禍事故之發生，亦與有過失，應足認
      定，被告乙○○就此所辯，堪以採信。
（四）按汽車行駛至交岔路口左轉彎時，應距交岔路口三０公尺前顯示方向燈或手勢
      ，行至交岔路口中心處左轉，並不得占用來車道搶先左轉，道路交通安全規則
      第一百零二條第一項第四款定有明文。被告乙○○違反上開規定，未行至交岔
      路口中心處即占用來車道搶先左轉，且未注意讓自對向車道駛來由原告駕駛之
      直行機車先行，以致發生本件車禍，對於本件車禍之發生自有過失，雖原告對
      於本件車禍事故之發生，亦與有過失，然被告乙○○既未能證明其於防止本件
      損害之發生已盡相當之注意義務，而應對本件事故造成之損害負過失責任，則
      原告本於侵權行為之法律關係請求其賠償，自屬有據。
三、按「受僱人因執行職務，不法侵害他人權利者，由雇用人與行為人連帶負損害賠
    償責任。」，民法第一百八十八條第一項前段定有明文。且按「民法第一百八十
    八條第一項所謂受僱人因執行職務不法侵害他人之權利，不僅指受僱人因執行其
    所受命令，或委託之職務自體，或執行該職務所必要之行為，而不法侵害他人權
    利者而言，即受僱人之行為，在客觀上足認為與其執行職務有關，而不法侵害他
    人權利者，就令其為自己利益所為亦應包括在內。」，最高法院著有四十二年台
    上字第一二二四號判例可資參照。原告主張被告乙○○為被告優邑公司僱用之貨
    車司機，業經被告乙○○於本院審理中自承無訛，被告優異公司就此既未到場或
    提出書狀爭執，且觀卷附事故發生後所攝現場照片，被告所駕駛ＤＷ－２３９６
    號自用小貨車車身上，明顯標示「優邑家具有限公司」字樣，堪信本件事故確係
    發生於被告乙○○執行職務途中，則原告主張被告係優異公司之受僱人，於執行
    職務中，不法侵害原告之權利，故被告優邑公司應予乙○○連帶負賠償之責，亦
    屬有據。
四、按因故意或過失不法侵害他人權利者，負損害賠償責任；不法侵害他人之身體或
    健康者，對於被害人因此喪失或減少勞動能力或增加生活上之需要時，應負損害
    賠償責任。不法侵害他人之身體、健康者，被害人雖非財產上之損害，亦得請求
    賠償相當之金額，民法第一百八十四條第一項前段、第一百九十三條第一項、第
    一百九十五條第一項前段分別定有明文，茲就原告請求被告賠償之各項損害審酌
    如下：
（一）醫療費二萬二千六百六十元部分：
      原告主張其因本件車禍受傷，於九十二年四月二日入奇美醫院手術住院治療，
      同年四月八日出院，並曾前往信望愛診所繼續治療，共計支出醫療費二萬二千
      六百六十元，固據提出信望愛診所及奇美醫院之醫療費用收據十七張為證，然
      查其中其中七千五百元在奇美醫院「超等病房自負差額」部分，難認係醫療上
      所必要；另信望愛診所醫療費收據中之一千零八十元，屬健保申請費用，因汽
      車交通事故醫療費用中，屬於中央健康保險局支出部分，依全民健康保險法第
      八十二條之規定，受害人該部分之損害賠償請求權已移轉給中央健康保險局，
      原告自不得再向加害人即被告請求。據此計算，原告請求有據之部分計為一萬
      四千零四十六元，逾此範圍之請求，即不應准許。
（二）預期契約可得利益六十萬元部分：
      原告主張其從事機械模具製造工作，曾於九十二年三月十日與第三人融豪企業
      社訂約承造ＳＣ１１３射出模三付及ＳＣ１１４射出模三付等模具，應得價金
      各五十萬元、七十萬元，合計一百二十萬元，並約定產品完成交付日為九十二
      年六月十日，因本件車禍受傷，無法履行契約，致遭解除契約，受有六十萬元
      之預期契約可得利益之損失云云，固據提出與其所述相符之訂作契約書二張為
      證。惟按侵權行為之成立，除被害人之權利係「因」加害人之行為而受侵害，
      且須其所受損害係「因」權利受侵害而發生。前者為責任成立之因果關係，後
      者為責任範圍之因果關係。責任成立因果關係所欲判斷的是「權利」受侵害是
      否因其原因事實（加害行為）而發生，因權利被侵害而發生的損害，係屬責任
      範圍因果關係之範圍。本件原告身體所受傷害（權利被侵害），與被告乙○○
      之過失行為有因果關係，固無待贅言，然縱若原告上開主張屬實，其所謂之六
      十萬元工作利益之損失，與其身體受傷害之間，是否具有相當因果關係，仍有
      待斟酌。蓋原告所主張之定作契約遭到解除契約之結果，另涉及契約相對人即
      定作人之意思決定，而定作人縱得依法解除契約，乃其基於契約利益自由決定
      之結果，不具有必然性，亦即身體、健康受侵害，通常不至於發生喪失契約預
      期可得利益之損害；再者，原告與其契約相對人間之關係，屬一般債權債務關
      係，因不具典型之社會公開性，非一般人於事前所得預見，若不予適當限制，
      則行為人即有可能必須承擔不限定範圍之損害賠償責任，故應認原告所主張因
      遭解除契約所受契約利益之損害，與其身體所受傷害間，欠缺相當之因果關係
      ，其據此請求被告賠償六十萬元，要屬無據。惟原告既因本件車禍受有右側脛
      骨骨裂、膝骨韌帶（肌腱）開放性斷裂之傷害，有如前述，且其主張於九十二
      年四月二日入奇美醫院手術住院治療，於同年四月八日出院，仍須二個月療養
      ，為被告所不爭執，堪認被告於本件車禍後喪失勞動能力，期間至少達三個月
      ，且此部分之損害，可認係包括於上開定作契約利益損失之範圍內，並合於民
      法第一百九十三條第一項之規定。經審酌原告受傷時年僅三十六歲（五十六年
      十月六日生）、具有製作模具之技術能力、社會上一般勞工所得，及最低工資
      標準等諸般情狀，本院認原告每個月之勞動能力損失，按四萬五千元計算，要
      屬相當，以三個月計算，共十三萬五千元。從而，原告之請求，在此金額內，
      應予准許，其超過之部分，不應准許。
 (三) 原告請求精神慰撫金三十萬元部分：
      原告因本件車禍受有右側脛骨骨裂、膝骨韌帶（肌腱）開放性斷裂之傷害，並
      經住院開刀治療，於肉體及精神上自受相當之痛苦，斟酌原告所受傷害之程度
      、年齡，及兩造之身分、地位等各情狀，本院認原告請求三十萬元，尚嫌過高
      ，應予核減為二十五萬元，方屬公允，逾此數額之請求，為無理由。
五、次按損害之發生或擴大，被害人與有過失者，法院得減輕賠償金額，或免除之，
    民法第二百十七條第一項定有明文。且非財產上之損害，被害人對於損害之發生
    或擴大與有過失者，因民法第二百十七條之條文，既未將之除外，則依公平之原
    則，自應一體適用。本件原告駕駛機車直行穿越交岔路口，疏未注意提高警覺，
    減速慢行，並隨時準備緊急煞車，以致無法即時煞車或閃避，直接撞及被告乙○
    ○駕駛之小貨車右側車身，並因此倒地受傷，對於本件車損害之發生，亦與有過
    失，已如前述。經審酌雙方過失情節與原因力之強弱，本院認為對於本件車禍之
    發生，原告應負百分之四十之過失責任，被告則應負百分之六十之過失責任。準
    此，原告所得請求之金額雖為三十九萬九千零四十六元（14046+135000+ 250000
    =399046），依上開過失比例酌減結果，原告得向被告請求之金額為二十三萬九
    千四百二十八元（元以下四捨五入）。
六、末按給付有確定期限者，債務人自期限屆滿時起，負遲延責任；給付無確定期限
    者，債務人於債權人得請求給付時，經其催告而未為給付，自受催告時起，負遲
    延責任；其經債權人起訴而送達訴狀，或依督促程序送達支付命令，或為其他相
    類之行為者，與催告有同一之效力；民法第二百二十九條第一、二項分別定有明
    文。又遲延之債務，以支付金錢為標的者，債權人得請求依法定利率計算之遲延
    利息；但約定利率較高者，仍從其約定利率；而應付利息之債務，其利率未經約
    定，亦無法律可據者，週年利率為百分之五；亦為同法第二百三十三條第一項、
    及第二百零三條所明定。查本件原告請求被告應賠償之金額，並未定有給付之期
    限，則原告請求自準備書狀繕本最後送達被告之翌日起，即自九十三年二月十日
    起至清償日止，按年息即週年利率百分之五計付遲延利息，並未逾上開規定之範
    圍，亦無不合。
七、綜上所述，原告本於侵權行為之法律關係，請求被告連帶給付二十三萬九千四百
    二十八元，及自九十三年二月十日起至清償日止，按週年利率百分之五計算之利
    息，洵屬有據，應予准許。上開金額未逾五十萬元，並依職權宣告假執行。至於
    原告逾上開金額部分之請求，則為無理由，不應准許，其假執行之聲請亦失所附
    麗，應併予駁回。
八、據上論結，本件原告之訴一部為有理由，一部為無理由，依民事訴訟法第三百八
    十五條第一項前段、第七十九條、第八十五條第二項、第三百八十九條第一項第
    五款，判決如主文。
中　　　華　　　民　　　國　　九十三　　年　　　五　　　月　　  五　　  日
                                  臺灣臺南地法院民事第三庭
~B法　　　官　杭起鶴
右為正本係照原本作成。
如對本判決上訴，須於判決送達後廿日內向本院提出上訴狀
中　　　華　　　民　　　國　　九十三　　年　　　五　　　月　　  五　　  日
~B法院書記官　蔡蘭櫻
